臺灣臺中地方法院刑事判決　　　　　　 96年度交易字第600號
公　訴　人　臺灣臺中地方法院檢察署檢察官
被　　　告　甲○○
上列被告因過失致死案件，經檢察官提起公訴（96年度偵字第
13334號），因被告就被訴事實為有罪之陳述，經本院告知簡式
審判程序意旨，並聽取公訴人及被告之意見後，裁定依簡式審判
程序審理，茲判決如下：
    主    文
甲○○從事業務之人，因業務上之過失致人於死，處拘役參拾日
，如易科罰金，以新臺幣壹仟元折算壹日。
    犯罪事實
一、甲○○任職於勤力國際股份有限公司（下稱勤力公司）擔任
    車輛引擎技師，並負責駕駛勤力公司之車輛進保養場，由保
    養場人員維修，係以駕駛為其附隨業務之人。其於民國96年
    5 月10日上午9時50分左右，駕駛勤力公司所有、車牌號碼
    7412─QG號故障待修之自用小貨車，欲慢速駛往位於臺中市
    ○○路之修配廠維修，途經臺中縣烏日鄉○○村○○路○段
    南往北之九如匝道車道限速40公里之上坡處時，因該自用小
    貨車離合器損壞，無法繼續行駛，遂將該故障之自用小貨車
    停放在該處路旁，等候拖吊車前來拖吊。甲○○本應注意汽
    車發生故障不能行駛，應即設法移置於無礙交通之處，且該
    故障車輛在未移置前或移置後均應豎立車輛故障標誌。該標
    誌在行車時速40公里之路段，應豎立於車身後方5公尺至30
    公尺之路面上，而依當時天候晴、日間有自然光線、路面乾
    燥無缺陷、視距良好等一切情狀，並無不能注意之情事，竟
    疏未注意於上開故障車輛後方豎立車輛故障標誌。適於同日
    上午10時14分左右，陳清錤騎乘其所有車牌號碼P2B－113號
    重型機車，由同向後方騎至，亦疏未注意車前有甲○○停放
    故障車輛之狀況，其機車車頭遂撞及上開貨車之左後車尾，
    陳清錤因此人車倒地，受有顱腦損傷、胸部挫傷合併肋骨骨
    折等傷害，經送醫急救後，仍於同日上午11時50分左右不治
    死亡。甲○○肇事後主動報案，並於報案時向臺中縣警察局
    烏日分局警員主動表明係肇事司機，自首並接受司法機關之
    調查、裁判。
二、案經臺灣臺中地方法院檢察署檢察官相驗後自動檢舉偵查起
    訴。
    理    由
一、本案被告甲○○所犯係死刑、無期徒刑、最輕本刑為3年以
    上有期徒刑以外之罪，其於本院準備程序就前開被訴事實為
    有罪之陳述，經告知簡式審判程序之旨，並聽取其與公訴人
    之意見後，本院認無不得或不宜改依簡式審判程序進行之處
    ，而依刑事訴訟法第273條之1第1項、第284條之1，裁定本
    案進行簡式審判程序，合先敘明。
二、訊據被告甲○○於本院審理中對於上開犯罪事實坦承不諱，
    且有道路交通事故現場圖、道路交通事故調查報告表（一）
    （二）各1份、現場及車損照片10張在卷可憑，而被害人陳
    清錤確係因本件車禍致顱腦損傷、胸部挫傷合併肋骨骨折而
    死亡，業經臺灣臺中地方法院檢察署檢察官督同法醫師相驗
    屬實，並製有勘驗筆錄、驗斷書及相驗屍體證明書各1份及
    相驗照片在卷可稽。
三、按汽車發生故障不能行駛，應即設法移置於無礙交通之處。
    該故障車輛在未移置前或移置後均應豎立車輛故障標誌。該
    標誌在行車時速40公里之路段，應豎立於車身後方5公尺至
    30公尺之路面上，在行車時速逾40公里之路段，應豎立於車
    身後方30公尺至100公尺之路面上，交通擁擠之路段，應懸
    掛於車身之後部，車前適當位置得視需要設置，車輛駛離現
    場時，應即拆除，道路交通安全規則第112條第1項第12款定
    有明文，被告考領有職業貨車執照，有證號查詢汽車駕駛人
    資料1紙可查，被告駕車自應遵守上開規定。查車禍當時天
    候晴、日間有自然光線、路面乾燥無缺陷、視距良好等一切
    情狀，並無不能注意之情事，有上揭道路交通事故調查報告
    表1份在卷可稽，被告顯無不能注意之情事，其卻疏未注意
    於上開故障車輛後方豎立車輛故障標誌，致其所駕自用小貨
    車之左後車尾遭疏未注意車前狀況由被害人陳清錤所騎乘之
    機車追撞，使得被害人陳清錤人車倒地後受有顱腦損傷、胸
    部挫傷合併肋骨骨折等傷害，經送醫急救後仍不治死亡，被
    告自應負過失責任，且其上開業務過失行為與被害人陳清錤
    之死亡間，具有相當因果關係；而被害人陳清錤騎乘機車雖
    亦疏未注意車前狀況而與有過失，惟此仍無解於被告上開過
    失罪責之成立。
四、次按刑法所謂業務，係指個人基於其社會地位繼續反覆所執
    行之事務，其主要部分之業務，固不待論，即為完成主要業
    務所附隨之準備工作與輔助事務，亦應包括在內（參最高法
    院71年台上字第1550號判例、89年度台上字第8075號判決）
    。查被告甲○○於本院審理時供稱：「（你開車送修是否你
    平時的業務？）是的，我.. 是引擎技師，負責送車進場維
    修，車子由保養廠維修。」等語，可知被告任職於勤力公司
    擔任車輛引擎技師，負責駕駛勤力公司之車輛進保養場，由
    保養場人員維修。故其開車行為雖非其主要之業務，惟其上
    開駕車行為，顯與其從事之主要業務，有其輔助直接、密切
    之關係，則揆諸上開說明，被告上開駕車行為自應包含於其
    所從事引擎技師之主要業務範圍內，而為其附隨之業務。是
    被告以駕駛為其附隨業務，為從事駕駛業務之人，堪以認定
    。綜上所述，被告涉犯業務上過失致人於死之犯行，即堪以
    認定，應依法論科。
五、核被告甲○○所為，係犯刑法第276條第2項之業務過失致人
    於死罪。原起訴檢察官於起訴書所引本案應適用之法條雖為
    刑法第276條第1項之普通過失致人於死罪，然已據審理期日
    到庭執行公訴職務之檢察官於本院審理時變更起訴法條，本
    案自無變更起訴法條之必要（臺灣高等法院89年庭長法律問
    題研討會結論參照）。又被告於肇事後主動報案，並於報案
    時向臺中縣警察局烏日分局警員主動表明係肇事司機，自首
    並接受司法機關之調查、裁判，此有臺中縣警察局烏日分局
    處理相驗案件初步調查報告暨報驗書、臺中縣警察局道路交
    通事故肇事人自首情形紀錄表各1紙在卷可佐，為對於未發
    覺之罪自首而受裁判，應依刑法第62條前段之規定減輕其刑
    。爰審酌被告並非於車輛行進間肇事，過失程度輕微，被害
    人之過失程度較重、被告因過失導致被害人因本件車禍事故
    死亡之無可彌補後果、被告尚未與被害人家屬達成和解，及
    其犯後坦承過失犯行之犯後態度等一切情狀，量處如主文所
    示之刑，並諭知易科罰金之折算標準。
據上論斷，應依刑事訴訟法第273條之1第1項、第299條第1項前
段，刑法第276條第2項、第41條第1項前段、第62條前段，刑法
施行法第1條之1，判決如主文。
本案經檢察官乙○○到庭執行職務。
中　　華　　民　　國　　96　　年　　8 　　月　　17　　日
                  刑事第四庭    法  官    林宜民
上正本證明與原本無異。
如不服本判決，應於送達後十日內向本院提出上訴狀（須附繕
本），上訴於台灣高等法院台中分院。
                                 書記官   吳淑願
中　　華　　民　　國　　96　　年　　8 　　月　　17　　日
附錄論罪科刑法條
中華民國刑法第276條
因過失致人於死者，處 2 年以下有期徒刑、拘役或 2 千元以下
罰金。
從事業務之人，因業務上之過失犯前項之罪者，處 5 年以下有期
徒刑或拘役，得併科3千元以下罰金。
